最高法院刑事判決　　　　　　　　　 111年度台上字第3196號
上　訴　人　臺灣高等檢察署臺中檢察分署檢察官謝耀德
被　　　告　洪偉皓


選任辯護人　賴祺元律師
上列上訴人因被告違反洗錢防制法案件，不服臺灣高等法院臺中
分院中華民國111 年4 月6 日第二審判決（111 年度金上訴字第
118 號，起訴案號：臺灣臺中地方檢察署110 年度偵字第22967
號），提起上訴，本院判決如下：
    主  文
上訴駁回。
    理  由
一、按刑事訴訟法第377 條規定，上訴於第三審法院，非以判決
    違背法令為理由，不得為之。是提起第三審上訴，應以原判
    決違背法令為理由，係屬法定要件。如果上訴理由書狀並未
    依據卷內訴訟資料，具體指摘原判決不適用何種法則或如何
    適用不當，或所指摘原判決違法情事，顯與法律規定得為第
    三審上訴理由之違法情形，不相適合時，均應認其上訴為違
    背法律上之程式，予以駁回。
二、檢察官上訴意旨略稱：
（一）被告乙○○於第一審提出之刑事答辯狀內載敘：「……剩
    餘新臺幣（下同）80,000元，『Allen Wu』要求被告乙○○
    帶至台中公園交予其友人（真實姓名、國籍、年籍、性別、
    住居處均不詳，對方開車來取錢，車未熄火，錢拿到就立即
    離去了）」，足見「Allen 」與前來向被告取款之人係不同
    之人，況該取款之人之性別一望即知，被告卻稱性別不詳，
    顯與常情有違。又原審未詳查「Allen 」與「楊建發」之通
    訊軟體ID址，即謂被告非三人以上共同犯詐欺取財罪，有違
    經驗與論理法則。再者，吳岦欣依被告指示轉匯款項至中國
    信託銀行帳號000000000000、000000000000號帳戶，而該等
    帳戶分別為黃丞鋒、管佩柔（下稱黃丞鋒等2 人）所申設。
    黃丞鋒等2 人既提供帳戶予被告及其所屬詐欺集團使用，被
    告與黃丞鋒等2 人應有共同詐欺取財及洗錢之犯意聯絡，成
    立三人以上共同犯詐欺取財罪。原審未予調查釐清，遽行認
    定被告犯普通詐欺取財罪，有判決理由欠備之違誤。
（二）告訴人甲○○遭詐騙至少損失60萬4 千元（與被告有關部
    分），被告始終未供出「Allen 」、「楊建發」及取款之人
    ，且調解成立後，被告僅同意支付30萬4 千元，被告及所屬
    詐欺集團尚獲利30萬元。被告是否因此教訓而知所警惕，已
    非無疑。況被告因詐欺、加重詐欺等案件，分別經檢察官另
    案提起公訴，有臺灣臺中地方檢察署及臺灣臺北地方檢察署
    檢察官起訴書在卷可查。顯見被告習於蒐集帳戶供他人行騙
    使用，自難認被告經此教訓，已知所警惕而無再犯之虞。原
    審漏未審酌上情，逕為附條件之緩刑宣告，亦有判決理由欠
    備之違誤。
三、惟查本件原判決撤銷第一審之科刑判決，改判依想像競合犯
    ，從一重論處被告共同犯洗錢防制法第14條第1 項之洗錢罪
    （尚犯詐欺取財罪）刑，併為附條件之緩刑宣告。已詳敘認
    定犯罪事實所憑證據及理由。
四、關於起訴書及第一審判決認被告係三人以上共同犯詐欺取財
    罪部分，原判決已敘明依現有卷證，如何無法排除「楊建發
    」、「Allen 」及向被告取款之人為同一人之可能性。亦不
    能因被告將部分款項匯入大陸地區某帳戶內，即推認另有其
    他共犯存在。本案尚乏證據足資證明除被告與「楊建發」外
    ，尚有其他共同正犯存在，難認被告符合刑法第339 條之4
    第1 項第2 款所定「三人以上共同犯之」之加重條件等旨甚
    詳。而被告於刑事答辯狀內記載前來取款之人性別不詳，或
    嫌誇大，尚難憑此即認被告所述不實。又被告取得黃丞鋒等
    2 人之帳戶原因多端，要難執此推論被告與黃丞鋒等2 人有
    共同詐欺取財及洗錢之犯意聯絡。另檢察官於原審審判期日
    ，審判長問：「對於論罪部分，尚有何證據請求調查？」時
    ，答稱：「沒有。」有審判筆錄在卷可查。原審未依職權調
    查「Allen 」與「楊建發」之通訊軟體ID址，亦無違法可言
    。上訴意旨仍執前詞，指摘原判決上開認定，有理由欠備之
    違誤。是就原判決已說明及於判決無影響之事項，依憑己見
    而為指摘，殊非適法上訴第三審之理由。
五、緩刑之宣告，屬事實審法院得依職權裁量之事項。原判決已
    敘明：被告未曾因故意犯罪受有期徒刑以上刑之宣告，犯後
    已與告訴人成立調解，按時給付第1 期款項，堪信被告經此
    教訓，應知所警惕而無再犯之虞。所受宣告刑，以暫不執行
    為適當，而為附條件之緩刑宣告。核屬裁量職權之適法行使
    ，尚難指為違法。至被告雖因詐欺、加重詐欺等案件，分別
    經臺灣臺中地方檢察署檢察官以109 年度偵字第37322 號、
    110 年度偵緝字第505 號、110 年度偵字第17818 號及臺灣
    臺北地方檢察署檢察官以110 年度偵字第5115至5118、9561
    、13497 號起訴書提起公訴。惟原審於111 年4 月6 日宣判
    時，上開案件皆未經第一審判決，有起訴書及臺灣高等法院
    被告前案紀錄表在卷可稽，尚無礙於本件附條件緩刑之宣告
    。檢察官上訴意旨以被告僅同意支付告訴人30萬4 千元，且
    因詐欺、加重詐欺等案件，經檢察官另案提起公訴，指摘原
    判決為附條件之緩刑宣告，有理由欠備之違誤。是就原審得
    為裁量之職權行使、原判決已說明及於判決無影響之事項，
    依憑己意而為指摘，仍非上訴第三審之適法理由。
六、依上所述，本件上訴違背法律上之程式，應予駁回。
據上論結，應依刑事訴訟法第395 條前段，判決如主文。
中    華    民    國   111    年    7     月    20    日
                  刑事第六庭審判長法  官  李  英  勇  
                                  法  官  洪  兆  隆  
                                  法  官  吳  冠  霆  
                                  法  官  邱  忠  義  
                                  法  官  楊  智  勝  
本件正本證明與原本無異
                                  書記官
中    華    民    國   111    年    7     月    25    日